【裁判字號】    99,消債抗,86
【裁判日期】    990423
【裁判案由】    消債聲明異議
【裁判全文】
臺灣高雄地方法院民事裁定            99年度消債抗字第86號
抗  告  人  丁○○
相  對  人  台北富邦商業銀行股份有限公司
法定代理人  丙○○
相  對  人  國泰世華商業銀行股份有限公司
法定代理人  乙○○
相  對  人  安泰商業銀行股份有限公司
法定代理人  甲○○
上列抗告人因消費者債務清理條例事件，對於民國99年3月8日本
院99年度事聲字第63號裁定不服，提起抗告，本院裁定如下：
    主    文
原裁定廢棄。
相對人之異議駁回。
第一、二審程序費用由相對人負擔。
    理    由
一、抗告意旨略以：抗告人用以履行更生方案之資金來源，除每
    月固定從事家庭代工之薪資新台幣（下同）10,000元外，尚
    包括向主管機關支領之孤苦兒童補助金、低收入扶助金共9,
    800 元（下稱系爭補助款），及其他非固定營利所得4,000
    元，合計23,800元，惟系爭補助款於民國103 年抗告人之子
    女成年後，即無從繼續支領，自不宜逕以抗告人之現有收入
    每月23,800元作為抗告人於更生方案履行期間之固定收入，
    故相對人台北富邦商業銀行股份有限公司（下稱台北富邦銀
    行）、安泰商業銀行股份有限公司（下稱安泰銀行）指稱抗
    告人於未成年子女成年後因支出減少，而應上修還款額度，
    係屬無據。再者，抗告人雖與配偶郭金城育有子女郭佳鳳（
    出生於77年8 月13日）、郭佳儀（出生於83年9 月3 日），
    惟郭金城已於85年8 月13日去世，抗告人僅能獨自負擔未成
    年子女扶養費，相對人國泰世華商業銀行股份有限公司（下
    稱國泰世華銀行）遽謂抗告人因配偶郭金城得以分擔未成年
    子女扶養費，而得減少必要費用支出云云，亦屬無據。原審
    誤認郭金城得分擔未成年子女扶養費，及抗告人應於未成年
    子女年滿20歲之後提高還款成數云云，即有未洽等情。並聲
    明：廢棄原裁定，駁回相對人之異議。
二、抗告人聲請更生，經本院以98年4 月6 日97年度消債更字第
    1871號（下稱97消債更1871號）裁定開始更生程序，相對人
    提出願自更生方案裁定確定翌日起8 年，分96期，按月分期
    攤還債務本金、利息及違約金，自第1 期起至第12期止，每
    月清償5,001 元，自第13期起至第96期止，每月清償9,600
    元，還款總額為866,412 元，清償成數為36.31%之更生方案
    （下稱系爭更生方案），本院認系爭更生方案為允當可行，
    而於99年1 月13日以98年度司執消債更字第371 號裁定（下
    稱系爭裁定），予以認可。
三、按債務人有薪資、執行業務所得或其他固定收入，法院認更
    生方案之條件公允者，得不經債權人會議可決，逕依債務人
    之聲請或依職權以裁定認可更生方案，消費者債務清理條例
    （下稱消債條例）第64條第1 項定有明文。次按消債條例之
    制定，係為使負債務之消費者得依消債條例所定程式清理其
    債務，保障債權人之公平受償，以謀求消費者經濟生活之更
    生，故除有消債條例第63條第1 項、第64條第2 項所定之情
    形外，法院得斟酌裁量認可更生方案。經查：
  (一)抗告人固與配偶郭金城育有子女郭佳鳳、郭佳儀，惟郭金城
    已於85年8 月13日死亡，有戶籍謄本在卷可稽（見97消債更
    1871號卷，下稱更生卷第43頁），相對人國泰世華銀行主張
    郭金城得與抗告人分攤未成年子女郭佳儀之扶養費，核與前
    開證據不符，自不可採。原裁定未察上情，遽謂抗告人應與
    配偶共同分擔郭佳儀之扶養費，即有未洽，故抗告人指摘原
    裁定此部分不當，係屬可採。再據抗告人陳報，其與郭佳儀
    共同生活，其為「住」所支出之費用占整體家庭生活費用支
    出之34% （即4,681 ÷13,970=33.5%，小數點以下四捨五入
    見更生卷第11頁、第6 頁），參諸內政部公告98年度每人每
    月最低生活費用（含食衣住行育樂費用）為11,309元，及抗
    告人就維持自己生活所需必要費用已計入「住」所需費用，
    上開項目自不宜於斟酌扶養未成年子女所需必要費用時重覆
    計算等情以觀，足認抗告人為維持自己生活所需必要費用為
    11,309元，而抗告人為扶養郭佳儀所需支出費用以不逾7,46
    4 元者（即11,309×[100%-34%]=7,463.9，元以下四捨五入
    ）為必要，故抗告人主張其為維持自己與郭佳儀之生活，每
    月需支出15,000元（見本院98年度司執消債更字第371 號卷
    ，下稱執行卷第102 頁），經核均屬必要費用，系爭更生方
    案執此作為衡量抗告人履行更生方案能力之判斷基礎，應屬
    適當。
  (二)又抗告人陳報之每月現有收入，除固定薪資外，尚包括因子
    女在學可得支領之高中就學補助款4,000 元、低收入扶助款
    4,000 元及孤苦兒童補助款1,800 元在內，合計23,800元，
    固有存摺為憑（見更生卷第17頁）。惟抗告人之子女郭佳鳳
    已自高中畢業，復於97年8 月13日年滿20歲，郭佳儀則將於
    103 年9 月3 日年滿20歲，有戶籍謄本可憑（見更生卷第43
    頁），足見抗告人於103 年9 月3 日郭佳儀年滿20歲以後，
    即無從繼續支領上開就學補助款、孤苦兒童補助款，故抗告
    人主張其自103 年9 月3 日起之每月收入僅從事家庭代工之
    固定薪資10,000元、非營利所得4,000 元及低收入扶助款4,
    000 元，合計18,000元，應屬可採。是以抗告人自履行系爭
    更生方案第4 年即第48期起，雖因郭佳儀成年而得減少扶養
    費支出，惟以其自103 年9 月起可得預期之固定收入18,000
    元，扣除其維持自己生活所需必要費用支出11,309元後，僅
    有餘款6,691 元可供運用，而抗告人自願再減省自己之生活
    所需，提前自第13期起提高每月清償數額為9,600 元，將收
    入所得全數用以清償債務，自難謂有何不公允。相對人台北
    富邦銀行、安泰銀行一味要求抗告人提高還款額度，而未考
    量系爭更生方案是否適於履行，其主張尚屬無據。原裁定未
    察上情，遽謂抗告人於郭佳儀成年後，仍得繼續支領就學補
    助款、孤苦兒童補助款，並將該補助金額採為抗告人履行系
    爭更生方案之所得來源，即有未洽，抗告人指摘原裁定此部
    分係有不當，應屬可採。
四、綜上所述，系爭裁定審酌抗告人所提系爭更生方案為公允、
    適當、可行，且查抗告人並無消債條例第63條或第64條第2
    項所定不應認可之消極事由存在，逕依同條例第64條第1 項
    裁定認可系爭更生方案，於法並無不合，應予維持，相對人
    之異議為無理由，應予駁回。原裁定未察抗告人之配偶已經
    去世，無從與抗告人分攤未成年子女扶養費，亦未查明抗告
    人於未成年子女成年後，即不得繼續支領就學補助及孤苦兒
    童扶助金，而有收入減少之情事，逕認抗告人應提高還款金
    額，容有未洽，抗告意旨主張原裁定不當，係有理由，爰廢
    棄原裁定，駁回相對人之異議。
據上論結，本件抗告為有理由，依消費者債務清理條例第15條，
民事訴訟法第495 條之1 第1 項、第450 條、第95條、第78條、
第85條第1項，裁定如主文。
中    華    民    國    99    年    4     月    23    日
           民事第五庭   審判長法  官  李昭彥
                              法  官  何佩陵
                              法  官  賴文姍
正本係照原本作成。
不得再抗告。
中    華    民    國    99    年     4    月    23    日
                              書記官  林秀珍

司法院資訊處製作；財團法人民間司法改革基金會備份。
